臺灣高等法院花蓮分院刑事判決
111年度上訴字第36號
上  訴  人  臺灣花蓮地方檢察署檢察官
上  訴  人  
即  被  告  張少奇
上列上訴人因被告傷害等案件，不服臺灣花蓮地方法院110年度
訴字第154號中華民國111年2月24日第一審判決（起訴案號：臺
灣花蓮地方檢察署110年度偵字第3346號），提起上訴，本院判
決如下：
    主  文
㈠、原判決撤銷。
㈡、張少奇犯傷害罪，處拘役50日，如易科罰金以新臺幣1,000元
    折算1日。
    犯罪事實
㈠、張少奇於民國110年4月1日下午6時許，在法務部○○○○○○○忠舍
    14房（以下稱本案舍房）內，因與俞易辰發生口角爭執，竟
    基於傷害之犯意，徒手毆打俞易辰，致俞易辰受有頭部外傷
    併腦震盪、左側眼球挫傷等傷害（起訴書贅載「高血壓」，
    業經檢察官同意刪除在案，本院卷第147頁、第148頁，以下
    或稱第㈠事實）。
㈡、張少奇於同日下午6時2分許，在本案舍房內毆打俞易辰後，
    往本案舍房門口移動時，復基於恐嚇犯意，對俞易辰恫稱：
    「相遇得到」（閩南語），致俞易辰心生畏懼，致生危害於
    安全（以下或稱第㈡事實）。
    理  由
一、程序部分：
㈠、被告雖僅對第㈠事實的宣告刑提起上訴，對犯罪事實沒有提起
    上訴（本院卷第144頁），但因檢察官對第㈡事實有提起上訴
    （本院卷第143頁），由於第㈠、㈡事實有包括一罪的關係（
    詳後述），依刑事訴訟法（以下稱刑訴法）第348條第2 項
    前段規定，第㈠事實的犯罪事實部分，視為亦已上訴，所以
    第㈠事實的犯罪事實部分，應也在本院審理範圍之內。
㈡、關於證據能力部分：
１、關於供述證據部分：
    被告對於卷附供述證據均同意有證據能力（本院卷第145頁
    ），依刑訴法第159條之5第1項規定，應有證據能力。
２、關於非供述證據部分：
    因為沒有證據足資證明是實施刑事訴訟程序的公務員因違背
    法定程序而取得，所以非供述證據，也應有證據能力。
二、認定犯罪事實所憑的證據及其認定的理由（關於第㈠事實部
    分）：
㈠、被告自白認罪（本院卷第149頁、第151頁）。
㈡、告訴人俞易辰（以下稱告訴人）供述（原審卷第197頁至第19
    8頁，警卷第7頁至第13頁，偵卷第97頁至第98頁）。
㈢、證人古仁旺證述（原審卷第199頁至第200頁）。
㈣、國軍花蓮總醫院診斷證明書（警卷第30頁）。　
㈤、本案舍房監視器錄影畫面截圖（原審卷第211頁至第212頁）
    。
㈥、臺灣花蓮地方法院110年12月1日勘驗筆錄（原審卷第218頁至
    第219頁）。
三、認定犯罪事實所憑的證據及其認定的理由（關於第㈡事實部分）：　　　　　　　　　　　
㈠、被告對於他有於第㈡事實所載時、地，對告訴人說「相遇得到
    」（閩南語）乙語供承不諱（本院卷第149頁）。
㈡、告訴人對第㈡事實也指證在卷（警卷第7頁至第13頁，偵卷第9
    7頁至第98頁）。
㈢、第㈡事實也經原審勘驗在卷，有臺灣花蓮地方法院110年12月1
    日勘驗筆錄可佐（原審卷第218頁至第219頁）。
㈣、關於第㈡事實構成恐嚇的理由：
１、刑法第305條的恐嚇危害安全罪（以下稱恐嚇罪），係指為使
    被害人畏怖，而表示足使一般人心生畏怖程度的惡害通告。
    至於表示內容是否為恐嚇罪射程效力所及，應審酌：告知當
    時及告知場所的情況、氛圍、加害人與被害人的相互關係、
    被害人的年齡、知識程度等相關因子加以綜合判斷。
２、經查：
⑴、被告本次因槍砲、毒品（等）案件而入監服刑，前另有違反
    檢肅流氓條例（已廢止）案件執行紀錄，為告訴人知悉乙節
    ，業據被告供承在卷（本院卷第151頁），並有臺灣高等法
    院被告前案紀錄表可參（本院卷第39頁至第95頁），可知告
    訴人當下知道被告素行不良，且（可能）有暴力前案紀錄。
⑵、被告係於犯第㈠事實犯行約2分鐘後，旋在同一地點對告訴人
    告知「相遇得到」（閩南語）（原審卷第219頁），從第㈠、
    ㈡事實時間高度緊接、場所同一及行為前後關係來看，確實
    容易使人聯想被告有可能再對告訴人施暴。
⑶、佐以，被告毆打告訴人時，他們2 人同房，且告訴人還剩下1個多月刑期乙節（原審卷第307頁），亦據被告供認在卷（本院卷第149頁），勾稽上開⑵所述，確實容易使一般人聯想被告有可能再對告訴人施暴。　　　　　　　　　　　
⑷、被告為00年生（本院卷第143頁），身高000公分、體重00公
    斤（本院卷第159頁），體態算是健壯的，有照片可稽（本
    院卷第153頁至第157頁），反觀，告訴人年齡長於被告（00
    年生，原審卷第197頁），另參酌上開所述，確實容易使一
    般人聯想被告有可能再對告訴人施暴。　
⑸、「相遇得到」（閩南語）該話語，係緊接在被告施暴傷害告
    訴人之後，顯非一般戲謔或使人不愉快的話而已，參以被告
    有多次前案紀錄、如未發生此案，被告與告訴人仍須同房約
    1 個多月等情，應認「相遇得到」（閩南語）該話語，確足
    容易使一般人聯想被告有可能再對告訴人施暴。　　
⑹、小結：第㈡事實的通告內容，應認已達足使一般人心生畏怖的
    程度。被告辯稱：他說這句話，是無意義的話、或許還可以
    做朋友等語（本院卷第149頁、第150頁）云云，尚無足取。
四、適用的法律：
㈠、第㈠事實係犯刑法第277條第1項普通傷害罪。
㈡、第㈡事實係犯刑法第305條恐嚇罪。
㈢、關於第㈠、㈡事實的罪數關係：
１、按對於被害人的身體施暴傷害後，緊接著又對被害人恫稱施
    加關於身體內容的惡害時，其後行的恐嚇行為應為前行的傷
    害行為包括評價，不另論罪。但前行的傷害行為如與後行的
    恐嚇行為告知惡害內容完全相異，惡害內容已超出身體範圍
    ，而另觸及其他加害對象時（如生命、名譽等），則應予併
    合處罰（於比較法實務上可參照：日本最高裁判所第3 小法
    庭昭和30年〈1955年〉11月1日判決、東京高等裁判所平成7年
    〈1995年〉9月26日判決）。　　　　　　 
２、查第㈠、㈡事實，不僅是緊接發生，而且沒有積極證據足以證
    明恐嚇內容已逸出傷害範圍，傷害行為應得以包括評價後行
    的恐嚇行為。
五、關於不依刑法第47條第1項加重其刑的理由：
㈠、關於累犯事實：
    被告前因毒品危害防制條例案件，經臺灣苗栗地方法院以99
    年度訴字第391號判決定應執行有期徒刑1年4月、100年度訴
    字第323號判決定應執行有期徒刑1年5月，均已確定並經接
    續執行後於102年6月21日假釋出監，惟因假釋遭撤銷而執行
    殘刑，於105年8月5日執行完畢，有臺灣高等法院被告前案
    紀錄表存卷可稽（本院卷第39頁至第95頁），被告於受徒刑
    之執行完畢後，5年內故意再犯本案有期徒刑以上之罪，為
    累犯（依最高法院110年度台上大字第5660號刑事大法庭裁
    定：判決主文無庸為累犯的諭知）。
㈡、關於不依刑法第47條第1項加重其刑的理由：
　　審酌：前案與本案的罪質不同，且再犯原因係原為調解他人
    間的糾紛，尚難認為被告有特別惡性之情，為此，爰不依刑
    法第47條第1項加重其刑。　　
六、撤銷原判決的理由：
    第㈡事實應為刑法第305條恐嚇罪射程效力所及（只是傷害行
    為應得以包括評價後行的恐嚇行為），原審認第㈡事實不成
    罪，尚有未洽，檢察官此部分的上訴，應是有理由的。
七、科刑時就刑法第57條規定事項所審酌之情形：
㈠、關於被告受監獄懲罰（以下稱懲罰）於量刑時應得列為有利
    因子：
１、查被告因本案而被監獄懲罰：在違規房待2個月，不能購物，
    也不能使用電器用品，假釋會晚報1至2年乙節，業據被告供
    明在卷（本院卷第151頁），並為檢察官所不爭（本院卷第1
    52頁）。
２、從責任觀點來看：因為懲罰的結果，已經加諸的非難及不利益，對於行為人所犯之罪的制裁來說，行為人業已事實上部分承擔其責任，得評價認為應報科刑如同業已部分被實現一般，量刑責任業已相應減少。　　　　　　　　　　
３、從預防觀點來看：如抑制刑論的立場所述，因懲罰所生的非
    難及不利益具有抑制犯罪的效果，部分地達成一般、特別預
    防的目的。
４、從刑的必要性減少來看：懲罰與刑罰的目的、機能相通時，
    因犯罪行為如另受懲罰，應報科刑必要性（或要罰性），應
    認為相應地減少。
５、綜上，懲罰本身與刑罰同是社會統制的手段，具有抑制犯罪
    的效果，已受懲罰本身，於量刑上應得作為對被告有利的量
    刑因子（於文獻上可參考：西崎健兒，〈社会的制裁．行政処
    分と量刑〉，判例タイムズ第1308號，2009年12月，第67頁至第78
    頁）。
㈡、關於被害感情部分：
１、從違法性、有責性觀點來看：特定犯罪行為終了後，按理來
    說應已確定的違法性、責任性，應不會因被害感情而增減，
    如認會因被害感情而增減，應有違反行為責任主義之疑。且
    於違法性層面，審酌被害人感情該主觀、個別要素，不僅有
    預測可能性問題，且有悖於比例原則、平等原則之疑。
２、將被害感情視為犯罪結果，並列為法益保護對象，從傳統刑
    事司法觀來看，是持較為保留立場的，且為避免過分重視被
    害感情，被害感情至多應僅得以「副次法益」位次加以審酌
    。
３、小結：量刑應以責任及預防為核心，行為人的危險性及法秩
    序等量刑因子，相較於被害感情，決定刑量的作用力、影響
    力應較為顯著、鉅大，相對於此，被害感情擺盪刑量的幅度
    則較為限縮、窄隘。　　
㈢、宣告如主文刑度的理由：
　　爰審酌被告的犯罪動機、犯罪時所受刺激、犯罪手段（徒手
    ，沒有拿工具、武器）、所生危害，及犯後坦承犯行，兼衡
    被告自陳國中肄業、入監前從事粗工、家中經濟狀況不佳、
    無需扶養親屬（原審卷第255頁）、因本案所受懲罰性質、
    程度，足使其假釋晚報1至2年，及告訴人的科刑意見（本院
    卷第133頁），與二造未達成和解的原因（被告願賠償告訴
    人新臺幣15,000元，但因與告訴人請求金額相距過大，而無
    法成立和解，本院卷第150頁），末並參考司法院量刑資訊
    系統查詢結果（參考因子：單獨犯、無使用工具、全部坦承
    〈傷害行為部分〉，於1162件中有921件刑種係選擇判處拘役
    ，本院卷第167頁至第168頁），量處如主文所示之刑，並諭
    知如易科罰金之折算標準。　　　　
八、據上論斷，應依刑事訴訟法第369條第1項前段、第364條、
    第299條第1項前段，判決如主文。
本案經檢察官陳佩芬提起公訴，檢察官簡淑如提起上訴，檢察官
崔紀鎮到庭執行職務。
中　　華　　民　　國　　111 　年　　5 　　月　　13　　日
                  刑事庭審判長法  官  林信旭（主筆） 
                              法  官  廖曉萍
                              法  官  顏維助
以上正本證明與原本無異。
如不服本判決，應於收受送達後20日內向本院提出上訴書狀，其
未敘述理由者，並得於提起上訴狀後20日內向本院補提理由書（
均須按他造當事人之人數附繕本）「切勿逕送上級法院」。
告訴人或被害人如對於本判決不服者，應具備理由請求檢察官上
訴，其上訴期間之計算係以檢察官收受判決正本之日期為準。
如因疫情而遲誤不變期間，得向法院聲請回復原狀。
中　　華　　民　　國　　111 　年　　5 　　月　　13　　日
                              書記官  許志豪
附錄本案論罪科刑法條全文：
中華民國刑法第277條
傷害人之身體或健康者，處5年以下有期徒刑、拘役或50萬元以
下罰金。
犯前項之罪，因而致人於死者，處無期徒刑或7年以上有期徒刑
；致重傷者，處3年以上10年以下有期徒刑。